【裁判字號】    95,訴,1254
【裁判日期】    950613
【裁判案由】    違反森林法
【裁判全文】
臺灣臺中地方法院刑事判決              95年度訴字第1254號
公  訴  人  臺灣臺中地方法院檢察署檢察官
被      告  甲○○
            乙○○
            丙○○
上列被告等因違反森林法案件，經檢察官提起公訴（95年度偵字
第4366號），本院合議庭裁定進行簡式審判程序，判決如下：
    主    文
甲○○、乙○○及丙○○結夥二人以上，於保安林竊取森林副產
物，各處有期徒刑陸月，如易科罰金，均以參佰元折算壹日；各
併科罰金新臺幣貳萬零壹佰元；各併科罰金新臺幣貳萬零壹佰元
，如易服勞役，均以新臺幣玖佰元即銀元參佰元折算壹日。均緩
刑參年。扣案之番刀貳把沒收。
    犯罪事實
一、甲○○、乙○○及丙○○，因欲共同獵捕山豬，於民國九十
    五年二月八日上午六時許，由乙○○、甲○○各攜帶其所有
    番刀一把，進入臺中縣和平鄉梨山村大甲溪事業區 (起訴書
    誤載為甲區)第八林班地之必坦溪上游右側約三公里處之保
    安林地，因見倒下之香杉樹上有香杉菇生長，遂共同基於意
    圖為自己不法所有之犯意聯絡，結夥二人以上共同以上開番
    刀將香杉菇刮下，以此方式竊得森林副產物香杉菇一包 (毛
    重共一百點八公克，山價為新臺幣【下同】六千七百元)。
    嗣於翌日晚上十時二十分許，經警於上開地點查獲，並扣得
    香杉菇一包，及乙○○、甲○○所有而供犯罪所用之上開番
    刀二把。
二、案經臺中縣警察局和平分局報請臺灣臺中地方法院檢察署檢
    察官偵查起訴。
    理    由
一、前揭事實業據被告甲○○、乙○○及丙○○於警訊時、偵查
    中及本院審理時坦承不諱，並經證人即林務局東勢林區管理
    處梨山工作站技士戊○○於警詢時證述明確，復有扣押物品
    目錄表、贓物領據及現場圖各一紙、相片九張在卷可稽。並
    有被告乙○○、甲○○所有用以竊取香杉菇之番刀二把扣案
    可證。本件事證明確，被告三人之犯行均堪認定。
二、按森林係指林地及其群生竹、木之總稱；依其所有權之歸屬
    ，分為國有林、公有林及私有林，森林法第三條定有明文；
    而被告二人前開行竊地點係屬保安林，業據證人戊○○於警
    詢時證述明確，則該處屬森林法所稱之「森林」無疑。另按
    所謂「副產物」，指樹皮、樹脂、種實、落枝、樹葉、灌藤
    、竹筍、草類、菌類及其他主產物以外之林產物，國有林林
    產物處分規則第三條第二款著有明文；則前開香杉菇，乃菌
    類，屬森林法所稱之副產物無訛，亦經證人戊○○於警詢時
    證述無訛。復按森林法第五十二條第一項第四款所稱結夥二
    人以上，其實施犯行之共同正犯人數，係採實施共同正犯說
    ，亦即指實施中之共犯二人以上者而言。其非在場實施或分
    擔行為之一部者，不得算入結夥人數之內（最高法院八十八
    年度台上字第五一五九號判決參照）；本件被告三人共同意
    圖為自己不法之所有，於前開時、地竊取森林副產物，三人
    並均在場實施或分擔行為之一部分，則三人所為自與森林法
    第五十二條第一項第四款之結夥二人以上竊取森林副產物罪
    之構成要件該當。且被告等既已將所竊得前開森林副產物置
    於其等實力支配之下，其等竊取森林副產物之行為，應係既
    遂。是核被告甲○○、乙○○及丙○○三人所為，均係犯森
    林法第五十二條第一項第一款、第四款之於保安林結夥二人
    以上竊取森林副產物罪。公訴人漏未論及同條項第一款於保
    安林犯之者，尚有未洽。查被告三人就前開犯行，有犯意聯
    絡與行為分擔，均應論以共同正犯。爰審酌被告三人貪圖小
    利而不思以正當途徑獲取財物，惟被告等人陳明均係原住民
    ，竊取動機係為家人服用治病，且渠等竊取之森林副產物之
    數量尚少、價值不高等所生危害非鉅，而犯後並坦承犯行等
    一切情狀，各量處如主文所示之刑，並均諭知易科罰金、易
    服勞役之折算標準，以資懲儆。另查犯森林法第五十二條之
    加重竊取森林主、副產物罪，應併科之罰金以贓額二倍以上
    五倍以下為其額度；所謂「贓額」係指其竊取之森林主、副
    產物之價額（最高法院八十六年度台上字第六五六六號判決
    參照）。且贓額之計算，係以山價為準，並不以交易價格之
    市價為準（最高法院八十一年度台上字第一七五八號判決、
    四十七年台上字第一０九五號判例參照）。而前開森林副產
    物即香杉菇山價為六千七百元，業據證人戊○○證述在卷，
    依森林法第五十二條之規定，應一併諭知被告三人均各併科
    三倍即即新臺幣二萬零一百元。復查被告甲○○、丙○○前
    未曾受有期徒刑以上刑之宣告，被告乙○○則前受有期徒刑
    以上刑之宣告，執行完畢後，五年以內未曾受有期徒刑以上
    刑之宣告，此有臺灣臺中地方法院檢察署刑案資料查註紀錄
    表與臺灣高等法院被告前案紀錄表各一紙在卷可憑；被告三
    人均因一時失慮，偶罹刑章，經此偵審程序及刑之宣告後，
    當知所警惕，信無再犯之虞，本院認前開對其等所宣告之刑
    ，以暫不執行為當，爰均併宣告緩刑三年，以啟自新。扣案
    之番刀二把，係被告甲○○、乙○○所有，且供本件犯罪所
    用之物，業據被告甲○○、乙○○供述在卷（見本院九十五
    年五月三十日審判筆錄），應依刑法第三十八條第一項第二
    款之規定，宣告沒收。
據上論斷，應依刑事訴訟法第二百七十三條之一第一項、第二百
九十九條第一項前段，森林法第五十二條第一項第一款、第四款
，刑法第十一條前段、第二十八條、第四十一條第一項前段、第
四十二條第二項、第三十八條第一項第二款、第七十四條第一款
、第二款，罰金罰鍰提高標準條例第二條，判決如主文。
本案經檢察官丁○○到庭執行職務。
中    華    民    國    95    年    6    月     13    日
                       刑事第十四庭 法  官    陳  葳
上正本證明與原本無異。
如不服本判決，得於判決書送達之日起十日內，以書狀敘述理由
，向本院提出上訴（須附繕本）。
                                    書記官    張雅如
中    華    民    國    95    年    6    月     14    日
附錄法條：
森林法第五十二條第：竊取森林主、副產物而有左列情形之一者
，處六月以上五年以下有期徒刑，併科贓額二倍以上五倍以下罰
金：
一、於保安林犯之者。
四、結夥二人以上或僱使他人犯之者。


司法院資訊處製作；財團法人民間司法改革基金會備份。
